臺灣高等法院刑事裁定
                                    109年度毒抗字第104號
抗  告  人
即  被  告  王淑惠


上列抗告人因違反毒品危害防制條例案件，不服臺灣桃園地方法
院於中華民國109年5月10日所為109年度毒聲字第176號裁定（聲
請案號：臺灣桃園地方檢察署109年度聲觀字第56號），提起抗
告，本院裁定如下：
    主  文
抗告駁回。
    理  由
一、原裁定意旨略以：抗告人即被告王淑惠基於施用第二級毒品
    之犯意，於民國108年12月28日晚間9時許，在桃園市○○區○○
    路000巷00號4樓住處，施用第二級毒品甲基安非他命1次，
    為警於同年月29日晚間8時許，在桃園市○○區○○路000號前查
    獲，扣得第二級毒品甲基安非他命1包(毛重0.5公克)之事實
    ，業據被告於警詢及偵訊時坦承不諱，並有上開扣案物可資
    佐證，及桃園市政府警察局楊梅分局被採尿人尿液暨毒品真
    實姓名與編號對照表、臺灣檢驗科技股份有限公司濫用藥物
    檢驗報告2份可稽，其施用第二級毒品甲基安非他命之犯行
    堪以認定。又被告前未曾因施用毒品送觀察勒戒，考量其因
    另涉販賣第二級毒品未遂罪嫌，業經臺灣桃園地方檢察署檢
    察官以109年度偵字第2146號提起公訴在案，認本件檢察官
    聲請將被告送觀察勒戒，於法並無不合，爰依毒品危害防制
    條例第20條第1項、觀察勒戒處分執行條例第3條第1項等規
    定，裁定被告應送勒戒處所觀察勒戒等語。
二、抗告意旨略以：被告須照顧快要洗腎的母親及做家事，也沒
    有錢繳納觀察勒戒之費用，請准予戒癮治療等語。
三、按犯毒品危害防制條例第10條之罪者，檢察官應聲請法院裁
    定，令被告入勒戒處所觀察、勒戒，其期間不得逾2月，同
    條例第20條第1項定有明文。又毒品危害防制條例第24條第1
    3項，雖將「初犯」及「5年後再犯」者之處遇由單軌制改為
    雙軌制，但檢察官適用刑事訴訟法第253條之1第1項及第253
    條之2對被告為緩起訴處分時，另應「參酌刑法第57條所列
    事項及公共利益之維護」，並「認以緩起訴為適當」者，始
    得為之，可認檢察官應以向法院聲請觀察、勒戒為原則，於
    例外符合上揭緩起訴處分之要件時，始得另為附命完成戒癮
    治療之緩起訴處分。而檢察官是否適用上開規定對被告為緩
    起訴處分，自得本於相關規定及立法目的，妥為斟酌、裁量
    。其裁量之結果，如認適於對被告為緩起訴處分者，固須於
    緩起訴處分中說明其判斷之依據，惟如認為應向法院聲請觀
    察、勒戒者，此時因係適用原則而非例外，即無需贅述不適
    於為緩起訴處分之理由。參酌與緩起訴處分基本立法精神與
    目的相同之緩刑宣告，刑事訴訟法第310條第5款亦僅規範法
    院於宣告緩刑時，必須於理由欄內記載宣告緩刑之理由，實
    務見解並認為，不宣告緩刑之理由並非法定必須記載事項，
    且宣告緩刑與否，乃屬法院得依職權自由裁量之事項，法院
    雖未說明不予宣告緩刑之理由，亦難謂違法。是抗告法院原
    則上應尊重檢察官職權之行使，僅就抗告意旨所指事項為有
    限之低密度審查，除檢察官之判斷有違背法令、事實認定有
    誤或其裁量有重大明顯瑕疵外，尚不得任意指為違法(本院1
    06年法律座談會刑事類提案第37號研討結果參照)。
四、經查：
(一)本件抗告人即被告王淑惠係初犯毒品危害防制條例第10條之
    罪，已據其於警詢及偵訊時坦承不諱，並有上揭證據可供佐
    證，事證甚為明確。原審已敘明理由，認本件檢察官之聲請
    於法相合，依毒品危害防制條例第20條第1項、觀察勒戒處
    分執行條例第3條第1項規定，裁定被告應送勒戒處所觀察勒
    戒，核無違誤，亦無違反經驗法則或論理法則，應予維持。
(二)被告雖以上揭情詞，提起本件抗告，惟查：本件查獲過程，
    係因被告在網路聊天室向不特定人販賣甲基安非他命，為網
    路巡邏警員發現，佯稱擬向被告購毒相約見面而查獲。而被
    告另涉販賣第二級毒品未遂罪嫌，前經檢察官以109年度偵
    字第2146號提起公訴等情，有該案起訴書、本院被告前案紀
    錄表可參，是被告不僅自己施用，並涉嫌販賣毒品未遂，已
    可見其與毒品之依存關係非淺。況緩起訴處分前，因故意犯
    他罪，經檢察官提起公訴或判決有罪確定者，原則上不適合
    為附命完成戒癮治療之緩起訴處分，此觀行政院依毒品危害
    防制條例第24條第3項授權訂定之「毒品戒癮治療實施辦法
    及完成治療認定標準」第2條第2項第1款規定甚明。則本件
    檢察官斟酌個案具體情節，考量被告另涉販賣第二級毒品未
    遂罪嫌業經提起公訴，參照上揭認定標準之規範意旨，於行
    使法定裁量權後，未為附命戒癮治療之緩起訴處分，依法聲
    請法院裁定觀察勒戒，難認有違背法令、事實認定有誤、裁
    量有重大明顯瑕疵等情事。雖毒品危害防制條例第30條第1
    項前段規定，觀察勒戒之費用應由勒戒處所填發繳費通知單
    向受觀察勒戒處分人收取並解繳國庫，惟同條項但書設有「
    自首或貧困無力負擔者，得免予繳納」之例外規定，抗告意
    旨所執其無力繳納觀察勒戒之費用，無論是否屬實，僅係將
    來能否適用上開例外規定之問題，非屬本件裁定觀察勒戒所
    應考量之事由。連同抗告意旨另謂其母親即將洗腎、必須處
    理家務等節，即令不虛，均不足以採為免除執行觀察勒戒處
    分、改為附命戒癮治療緩起訴處分之正當理由。從而，被告
    以前詞提起本件抗告，指摘原裁定不當，為無理由，應予駁
    回。
據上論斷，應依刑事訴訟法第412條，裁定如主文。
中　　華　　民　　國　　109 　年　　6 　　月　　24　　日
              　　刑事第六庭    審判長法　官  劉方慈
                                      法　官  林家賢
                                      法　官  朱嘉川
以上正本證明與原本無異。
不得再抗告。
                                      書記官  尤朝松 
中　　華　　民　　國　　109 　年　　6 　　月　　29　　日